【裁判字號】    88,交上易,1027
【裁判日期】    890113
【裁判案由】    過失傷害
【裁判全文】
臺灣高等法院臺南分院刑事判決            八十八年度交上易字第一二七號  Ｃ
      上  訴  人
      即  被  告  乙  ○  ○
右上訴人因過失傷害案件，不服臺灣雲林地方法院八十八年度交易字第八０號中華民
國八十八年四月二十七日第一審判決（起訴案號：臺灣雲林地方法院檢察署八十七年
度偵字第五六二五號），提起上訴，本院判決如左：
      主      文
上訴駁回。
乙○○緩刑肆年。
      事      實
一、乙○○平日駕駛自小貨車載運蔬菜至果菜市場販售為業，係以駕駛為其附隨業務
    之人，民國（下同）八十七年七月一日十七時許，乙○○駕駛已報廢之自小貨車
    ，由東往西方向（起訴書及原審判決均誤記其行向為西向東），駛經雲林縣西螺
    鎮新豐里新榮市場南側新社八十一號電桿前，原應注意汽車在雙向二車道行駛時
    ，於劃有分向限制線之路段，不得駛入對向來車之車道內，而依當時限速四十公
    里、天候雨、日間自然光線、鄉道○○路、柏油道路、路面溼潤、但無缺陷、無
    障礙物、視距良好之客觀情形，並無不能注意之情事，竟疏於注意車前狀況，且
    隨意變換車道，駛入對向車道，適甲○○騎乘重型機車由對向駛至，乙○○見狀
    ，閃避不及，撞及甲○○之機車，致甲○○人車倒地，受有頸椎損傷伴隨四肢癱
    瘓、無法步行、亦無法自理排泄之重傷害。乙○○於肇事後在有偵查犯罪職務之
    公務員發覺前，主動向前往現場處理之警員坦承犯行，而接受裁判。
二、案經乙○○自首暨甲○○訴由雲林縣警察局西螺分局報請臺灣雲林地方法院檢察
    署檢察官偵查起訴。
      理      由
一、訊據上訴人即被告乙○○固不否認於右揭時、地駕車肇事致告訴人甲○○受傷之
    之情事，惟矢口否認有何過失犯行，辯稱：係告訴人逆向行駛於伊車道內，伊見
    狀乃閃避至對向車道，告訴人亦緊急回復其車道，才發生碰撞云云。惟查，右揭
    事實，業據告訴人甲○○指訴綦詳，並有道路交通事故調查報告表及現場照片六
    幀在卷可稽，而告訴人甲○○因本件車禍致受有頸椎損傷伴隨四肢癱瘓、無法步
    行、亦無法自理排泄之重傷害，復有診斷證明書三紙在卷可佐。被告雖以前開情
    詞置辯，然查，依前開調查報告表所附現場圖及現場照片所示，血跡及碎片位
    於告訴人行向車道內，被告肇事後，所駕自小貨車停於告訴人之車道上，而告
    訴人之重機車則傾倒於自小貨車車頭之前。另依警記肇事經過摘要：被告駕駛
    已繳銷之自小貨車，東向西方向行駛，未注意車前狀態，且任意變換車道，因而
    肇事等情。足見本件車禍之發生，肇因被告駛入對向車道無疑。且本件車禍送請
    鑑定結果，亦認為被告駕駛報廢自小貨車，駛入來車道為肇事原因，告訴人無肇
    事因素，此有臺灣省嘉雲區車輛行車事故鑑定委員會八十八年二月二十六日函附
    鑑定意見書及臺灣省車輛行車事故覆議鑑定委員會八十八年十一月十五日函各一
    紙附卷可考。足見被告所辯，顯與實情有違，不足採信。又證人鍾天授與被告有
    叔侄之親誼，其於偵查中所為附合被告之證詞，亦屬迴護之詞，核無可採。
二、按汽車行駛時，駕駛人應注意車前狀況，並隨時採取必要之安全措施，且汽車在
    雙向二車道行駛，於劃有分向限制線之路段，不得駛入來車之車道內，道路交通
    安全規則第九十四條第三項、第九十七條第二款分別定有明文。被告既領有駕駛
    執照，並以日常駕駛為附隨業務，對前開規定自知之甚稔，其於右揭時地駕駛，
    自應注意遵守前開規定謹慎駕駛，而依當時限速四十公里、天候雨、日間自然光
    線、鄉道○○路、柏油道路、路面溼潤、但無缺陷、無障礙物、視距良好之客觀
    情形，並無不能注意之情事，竟疏於注意車前狀況，駛入對向車來車道肇致前開
    行車事故，是其違反前開規則所負之注意義務，應負過失責任至明。再告訴人甲
    ○○因本件車禍致受有頸椎損傷伴隨四肢癱瘓、無法步行、亦無法自理排泄，一
    如前述，已構成刑法規定之重傷害程度，此有診斷證明書三紙在卷足憑，足認被
    告之過失行為與告訴人受傷間顯有相當因果關係，本件事證明確，被告之犯行，
    洵堪認定。
三、查被告乙○○平日駕駛自小貨車載運蔬菜至果菜市場販售為業，係以駕駛為其附
    隨業務之人。其於肇事當天，正係運送蔬菜途中，不惟為被告供明在卷，並有現
    場照片存卷可參。核其所為，係犯刑法第二百八十四條第二項後段之業務過失致
    重傷害罪。又被告肇事後在有偵查犯罪職務之公務員發覺前，主動向前往現場處
    理之警員坦承犯行，而接受裁判。業經承辦之西螺分局西螺派出所警員張麟壽於
    本院審理中證述明確，應依刑法第六十二條前段之規定減輕其刑。原審引依刑法
    第二百八十四條第二項後段、第六十二條前段、罰金罰鍰提高標準條例第一條前
    段之規定，審酌被告因一時疏失以致肇事、其侵入對向來車道以致肇事之過失程
    度重大、及告訴人並無過失、告訴人所受之傷勢嚴重造成癱瘓，被告肇事後否認
    犯罪之態度等一切情狀，量處有期徒刑一年四月，其認事用法核無違誤，量刑亦
    稱允當，被告上訴意旨，仍執前詞，否認犯罪，指摘原判決不當，為無理由，應
    予駁回。
四、又查被告未曾受有期徒刑以上刑之宣告，有本院被告全國前案紀錄表乙份在卷可
    憑，其因一時疏失，偶罹刑典，且肇事後已與告訴人達成民事和解，賠償新台幣
    一百六十萬，有調解程序筆錄乙份可稽，並經告訴人具狀陳明在卷，是被告經此
    科刑判決，當知警愓而無再犯之虞，上開所宣告之刑，本院認以暫不執行為適當
    ，爰併宣告緩刑四年，以勵自新。
據上論結，應依刑事訴訟法第三百六十八條、刑法第七十四條第一款，判決如主文。
本案經檢察官羅清溪到庭執行職務。
中    華    民    國      八十九      年      一      月      十三      日
                                  臺灣高等法院臺南分院刑事第二庭
                                      審判長法官  游    明    仁
                                            法官  蔡    長    林
                                            法官  呂    佳    徵
右正本證明與原本無異。
不得上訴。
                                      法院書記官  陳    嘉    琍
中    華    民    國      八十九      年      一      月      十四      日
附錄本案論罪科刑條文：
刑法第二百八十四條第二項：
  從事業務之人，因業務上之過失傷害人者，處一年以下有期徒刑、拘役或一千元以
  下罰金，致重傷者，處三年以下有期徒刑、拘役或二千元以下罰金。


司法院資訊處製作；財團法人民間司法改革基金會備份。
